【裁判字號】    95,上訴,2528
【裁判日期】    951228
【裁判案由】    毒品危害防制條例
【裁判全文】
臺灣高等法院臺中分院刑事判決        95年度上訴字第2528號
上  訴  人
即  被  告  乙○○
上列上訴人因毒品危害防制條例案件，不服臺灣南投地方法院95
年度訴字第551號中華民國95年9月28日第一審判決（起訴案號：
臺灣南投地方法院檢察署 95年度毒偵字第987號），提起上訴，
本院判決如下：
    主  文
上訴駁回。
    事  實
一、乙○○曾於民國九十四年間因施用第二級毒品案件，經依原
    審法院九十四年度毒聲字第二七三號裁定送觀察、勒戒後，
    認無繼續施用毒品之傾向，於九十四年十月三十一日執行完
    畢釋放，並由台灣南投地方法院檢察署於九十四年十一月四
    日以九十四年度毒偵字第一三七○號處分書為不起訴處分確
    定。惟乙○○仍不知戒絕毒癮，於前述觀察、勒戒執行完畢
    釋放後五年內，復各基於施用第一級毒品海洛因（以下簡稱
    為海洛因）、第二級毒品甲基安非他命（以下簡稱為甲基安
    非他命）之犯意，於九十五年五月二十四日十五時三十五分
    許回溯九十六小時之內某時點（排除為警查獲之九十五年五
    月二十四日十三時五十分許至同日十五時三十五分許採尿前
    之期間），在不詳地點，以不詳方式，分別施用海洛因及甲
    基安非他命各一次。嗣於九十五年五月二十四日十三時五十
    分，為警持原審法院核發之搜索票，在南投縣名間鄉○○路
    ○段一六三之五號住處查獲；且經警於同日十五時三十五分
    許，採集乙○○之尿液送驗，結果呈嗎啡及甲基安非他命陽
    性反應。
二、案經南投縣政府警察局南投分局報告臺灣南投地方法院檢察
    署檢察官偵查起訴。
    理  由
一、訊據上訴人即被告乙○○否認有何施用海洛因及甲基安非他
    命之犯行，辯稱：伊並未施用海洛因及甲基安非他命，且送
    驗的尿液伊沒有親自貼上封條云云。惟查：
  (一)有關採集被告本件尿液之經過情形，證人即負責採集被告本
    件尿液之南投縣政府警察局南投分局警員陳啟煌於原審審理
    時證稱：本件被告的尿液是伊採取的；當天警方有申請搜索
    票，去被告家裡搜索，而在被告家裡查獲毒品通緝犯，經查
    被告與另二個朋友近期內都有毒品前科，警方經被告同意，
    把被告等人帶回刑警隊採尿送驗；採尿地點是在南投分局偵
    查隊廁所，是伊陪同被告去的，被告排尿時，伊在旁邊；採
    好尿液之後，伊請被告把尿液拿出來，伊當著被告的面封籤
    ，封好後再用透明膠帶把它纏緊，封籤的字及指紋都是被告
    自己蓋的，伊確定沒有貼錯封條等語（見原審卷第三○、三
    一頁）。另被告於警詢時亦供稱：「警方所提供尿瓶潔淨。
    尿瓶內之尿液是我自己所採集並封蓋」等語。而證人即負責
    製作被告前揭警詢筆錄之南投縣政府警察局南投分局警員廖
    宜宏於原審審理時亦證稱：本件被告警詢筆錄是伊製作的，
    上面的記載都是照被告的自由意志記載；被告當時並沒有提
    到採尿發生問題，當時是先採尿再製作筆錄等語（見原審卷
    第三二頁）。綜言之，本件採集送驗之尿液，確為被告所排
    放之事實，堪以認定。
  (二)經警於九十五年五月二十四日十五時三十五分許採集被告之
    尿液，送往中山醫學大學附設醫院以「氣象層析質譜儀（Ｇ
    Ｃ＼ＭＳ）」檢驗，結果呈嗎啡及安非他命、甲基安非他命
    陽性反應（其中嗎啡檢出濃度為九七七ｎｇ＼ｍｌ，安非他
    命檢出濃度為三九二七ｎｇ＼ｍｌ，甲基安非他命檢出濃度
    為二二九三二ｎｇ＼ｍｌ），此有南投分局委託鑑驗尿液代
    號與真實姓名對照表及中山醫學大學附設醫院檢驗科藥物檢
    測中心實驗編號：0000000號確認檢驗結果報告各一
    紙附於警卷可稽。按所謂「氣相層析質譜儀」檢驗法，是利
    用「氣相層析儀」與「質譜儀」二部份，氣相層析儀是將物
    質氣化後，經過分析管分離，由於各種物質之沸點及對管柱
    之吸附力不同，再經過檢測器測定各種物質所表現之不同滯
    留時間，來判斷是何種物質；另質譜儀部分為其檢測器，能
    將物質撞擊成碎片，記錄質譜圖，因此在物質判斷上有若「
    指紋鑑定」。是以「氣相層析質譜儀」所為之鑑定，若扣除
    人為錯誤因素外，其精確程度達百分之百，足以排除偽陽性
    反應之可能。是以，被告之尿液經以「氣相層析質譜儀」檢
    驗，且本案復無其他證據顯示被告採尿檢驗過程中有何人為
    疏失導致誤判情形存在，上開尿液檢驗結果之正確性自足以
    確認。次按海洛因進入人體後，經代謝作用可分解生成嗎啡
    ，最後是以嗎啡形態排於尿液中，此為本院於職務上所已知
    之事，故有無施用海洛因，係由尿液有無嗎啡反應判斷。另
    按正常人如未吸用甲基安非他命，其尿水應無甲基安非他命
    陽性反應，倘有吸用者，約百分之70於24小時內自尿中排出
    ，約百分之90於96小時內自尿中排出，因憑尿液中呈甲基安
    非他命陽性反應，推算吸食時間距採尿時間最長不逾96小時
    ，業經行政院衛生署藥物食品檢驗局81年2月8日藥檢壹字
    第00156號函敘明白； 另依行政院衛生署管制藥品管理局91
    年10月3日管檢字第110436 號函示施用海洛因可檢出最長之
    時間為四天。綜言之，被告於前述採尿時間回溯前九十六小
    時內（為警查獲後至採尿前時間除外），確有施用海洛因及
    甲基安非他命之事實，應堪認定。被告於原審雖提出其自行
    前往中山醫學大學附設醫院檢驗科檢驗尿液結果鴉片代謝物
    、安非他命類藥物均呈陰性反應之檢驗報告一份（原審卷第
    十八頁）以證實其並無施用毒品之情。然該份報告記載接收
    日期為2006/08/01，依上說明，檢驗結果充其量僅能證實被
    告於該次採尿檢驗前四日並無施用檢驗報告所載藥物之情形
    ，無以進而推認被告無本案之行為，自不足為被告有利之認
    定。
  (三)被告曾於九十四年間因施用第二級毒品案件，經依原審法院
    九十四年度毒聲字第二七三號裁定送觀察、勒戒後，認無繼
    續施用毒品之傾向，於九十四年十月三十一日執行完畢釋放
    ，並由台灣南投地方法院檢察署於九十四年十一月四日以九
    十四年度毒偵字第一三七○號處分書為不起訴處分確定等情
    ，有臺灣高等法院被告前案紀錄表在卷可稽。被告顯於前述
    觀察、勒戒執行完畢釋放後，五年內再犯施用第一、二級毒
    品之罪，事證明確，其犯行堪以認定，應依法論科。
二、按海洛因、甲基安非他命分別為毒品危害防制條例第二條第
    二項第一、二款所稱之第一、二級毒品，不得非法施用。核
    被告施用海洛因與甲基安非他命之行為，係犯毒品危害防制
    條例第十條第一項、第二項之施用第一級毒品罪及施用第二
    級毒品罪。被告施用前持有第一、二級毒品之低度行為，應
    為施用之高度行為所吸收，均不另論罪。被告所犯前開二罪
    間，犯意各別，行為互殊，應予分論併罰。按刑法業於九十
    四年一月七日修正通過，於同年二月二日公布，並於九十五
    年七月一日施行。依修正後刑法第二條第一項規定：「行為
    後法律有變更者，適用行為時之法律。但行為後之法律有利
    於行為人者，適用最有利於行為人之法律」。茲查修正前刑
    法第五十一條第五款規定：「數罪併罰，分別宣告其罪之刑
    ，依左列各款定其應執行者：五、宣告多數有期徒刑者，於
    各刑中之最長期以上，各刑合併之刑期以下，定其刑期。但
    不得逾二十年」。修正後刑法第五十一條第五款則規定：「
    宣告多數有期徒刑者，於各刑中之最長期以上，各刑合併之
    刑期以下，定其刑期。但不得逾三十年」。比較新、舊法之
    結果，以修正前刑法第五十一條第五款之規定（即被告行為
    時之法律）較有利於被告，則依修正施行後刑法第二條第一
    項前段之規定，本件應適用被告行為時之舊法。原審因而適
    用毒品危害防制條例第十條第一項、第二項、第二十三條第
    二項，刑法第十一條前段、第二條第一項前段，修正前刑法
    第五十一條第五款等規定，並審酌：被告之素行及其前因施
    用毒品之行為，經送觀察、勒戒，甫於九十四年十月三十一
    日執行完畢釋放，仍不知悔改，無視於國家杜絕毒品之政策
    ，再犯本案施用海洛因及甲基安非他命犯行，惟考量施用毒
    品係對於自身健康之戕害行為，對他人權益損害非鉅，及被
    告犯罪後否認犯行，犯後態度不佳等一切情狀，就被告施用
    第一級毒品罪部分量處有期徒刑十月，另就其施用第二級毒
    品部分量處有期徒刑六月，並定應執行之刑為有期徒刑一年
    三月。核原判決認事用法均無違誤，量刑亦稱妥適。被告上
    訴意旨仍執陳詞否認犯行，指摘原判決不當，其所辯不足採
    信已如前述。況經本院向南投縣政府警察局南投分局調取同
    時、地被查獲之另二人黃嘉熒、黃辰緯之相關尿液檢驗資料
    ，警方對黃嘉熒、黃辰緯採取之尿液送檢驗結果，亦均呈嗎
    啡陽性反應，此並有其二人之南投分局委託鑑驗尿液代號與
    真實姓名對照表、中山醫學大學附設醫院檢驗科藥物檢測中
    心確認檢驗結果報告各二份附卷可憑，亦足參佐被告確有施
    用毒品之情。被告之上訴為無理由，應予駁回。
據上論結，應依刑事訴訟法第三百六十八條，判決如主文。
本案經檢察官甲○○到庭執行職務。
中    華    民    國    95    年    12    月    28    日
               刑事第四庭  審判長法  官  洪  耀  宗
                                 法  官  陳  欣  安
                                 法  官  江  德  千
上列正本證明與原本無異。
施用第一級毒品部分得上訴。
施用第二級毒品部分不得上訴。
如不服本判決應於收受送達後十日內向本院提出上訴書狀，其未
敘述上訴之理由者並得於提起上訴後十日內向本院補提理由書（
均須按他造當事人之人數附繕本）。
                                 書記官  吳  麗  琴
中    華    民    國    96    年     1    月     2    日
【附錄論罪科刑法條】
毒品危害防制條例第10條
施用第一級毒品者，處6月以上5年以下有期徒刑。
施用第二級毒品者，處3年以下有期徒刑。


司法院資訊處製作；財團法人民間司法改革基金會備份。
